臺灣臺北地方法院民事裁定　　　　　　　　　　　　　　九十二年度建字第三八號
　　原　　　告　丙○○○○○○.
　　訴訟代理人　侯雪芬律師
　　複代理人　　楊雅惠律師
　　被　　　告　戊○○
　　參　加　人　甲○○
右當事人間請求給付承攬報酬事件，本院於民國九十三年四月十九日言詞辯論終結，
判決如左：
    主  文
被告應給付原告新臺幣捌萬壹仟伍佰伍拾伍元，及自民國九十二年九月二十六日起至
清償日止按週年利率百分之五計算之利息。
原告其餘之訴駁回。
訴訟費用由被告負擔百分之十五，餘由原告負擔。
本判決第一項得假執行。但被告如於執行標的物拍定、變賣或物之交付前，以新臺幣
捌萬壹仟伍佰伍拾伍元預供擔保，得免為假執行。
原告其餘假執行之聲請駁回。
    事實及理由
壹、原告起訴聲明求為判決：（一）被告應給付原告新臺幣（下同）五十五萬九千八
    百七十七元，及自民國九十二年九月二十六日起至清償日止按週年利率百分之五
    計算之利息。（二）願供擔保聲請宣告假執行。並主張：
一、原告與被告於九十二年五月十三日簽訂工程承攬合約（下稱系爭工程合約），裝
    修臺北市○○○路○段一八○巷四十二弄五十三號五樓之房屋，總價為一百十二
    萬元，期間曾數次追加減工程範圍，分別追加十一萬八千六百九十五元、十六萬
    七千元及拆除費二千元，合計一百四十萬七千六百九十五元。詎被告於施工期間
    僅支付第一期款、第二期款部分款項共八十四萬八千元，並未依約付清第二期款
    ，且系爭工程於九十二年七月十二日完工後，被告即以系爭工程有瑕疵為由，拒
    絕支付餘款五十五萬九千八百七十七元，竟於同年月十五日未會同原告驗收即先
    行進住，依系爭工程合約第八條第二項約定視為驗收完畢，故被告以系爭工程有
    瑕疵為由拒付尾款，構成債務不履行。爰依系爭工程合約第四條、第五條約定，
    請求被告給付工程款五十五萬九千八百七十七元。
二、原告得依系爭工程合約第四條、第五條第三、四款約定，請求被告給付第二期款
    十六萬元、完工驗收款十一萬二千元：
（一）被告未經驗收即於九十二年七月十二日遷入，依系爭工程合約第八條第二項約
      定，無須驗收：
      依民法第五百零五條規定，工作交付後定作人即有給付報酬之義務，與系爭工
      程合約第八條第二項規定意指相符。依通常生活法則，傢俱必於裝潢工程完成
      後，始將其搬入，避免傢俱因裝潢工程之進行而受損或污染。被告固否認系爭
      本工程業已完工，惟不否認已於九十二年七月十二日將所有傢俱搬入，可見本
      案工程必已完工，否則被告絕無冒傢俱有受損或污染之可能性而遷入之理。至
      於被告遷入後，確有就冷氣滴水、網路線不通等小瑕疵，要求原告出工修繕，
      原告均請工人到場改善，另被告曾以室內梯設計不當為由，要求原告拆除已施
      作完工之室內梯，然前者屬瑕疵修補，後者屬追加工程（見九十二年七月二十
      八日估價單），兩者均無礙於被告已先行進住使用之事實，足證系爭工程確已
      交付。故原告得請求被告給付報酬。
（二）追減部分：
    １、被告業已簽認追減工程：
    （１）依工程施作之常態，裝潢工程之進行流程係圖說確定後，進行採購材料、
          裁製材料之工作，最後方是現場施作，故材料之採購及粗裁等相關工作必
          於施作前即已進行，承攬人不可能於事後自行修改相關設計，而增添施作
          之困難及困擾，因此原告無自行變更設計之可能性。
    （２）原告為專業設計師，不可能未經業主同意自行修改設計，增加自己材料、
          工時之耗費，被告所辯原告未依合約、圖面施工云云，與工程施作之常規
          不符，亦與經驗法則有違。原告縱未依合約、圖面施工，亦因被告開始使
          用系爭工程而視為驗收，不得再主張瑕疵而請求追減。
    （３）由於被告多次變更設計，造成工程時程拖延，為因應被告遷入時間，原告
          方向被告提出在外組裝系統傢俱之專業建議，被告當時亦表同意，並非原
          告自行更改使用系統傢俱。
    ２、系爭工程僅有部分項目得以追減：
    （１）就被告所主張如附表一第二至四頁之追減項目、追減總價為三十二萬二千
          九百二十三元之部分，原告僅同意追減部分項目，追減總價為十四萬一千
          三百六十元，被告就此部分，即得請求減少報酬。
    （２）原告於施作前即繪製相關設計圖面，供被告審查、無意見後。方進行施作
          ，故系爭工程內容包含原告之設計，與一般木工施作之室內裝潢工程無圖
          面、完全依照經驗者迥然不同，其合理市價自不相同。又工程施作必有誤
          差及損耗，如圖說為七尺之木作，工人會預留長度，以便施作，現場施作
          時，如業主臨時變更設計縮短為六尺甚至更少，剩餘之材料因尺寸緣故，
          已無法移至其他工程使用，此為工程合約多載明變更前已進場之材料仍予
          估驗計價之緣由。本件即應本於系爭工程施作之現狀，加計合理誤差及合
          理損耗，據以鑑定追減數量。
    ３、鑑定報告有下列錯誤：
    （１）鑑定報告第一頁第壹一７項客餐廳牆面木作壁板：
          原告已向鑑定人說明單價分析表編列方式，並在現場指出該項施作成果，
          且有原設計圖在卷可按，該部分成果並未計入其餘各項，鑑定報告認此項
          並未施作，已有錯誤。
    （２）鑑定報告第二頁第壹二１項木作廚櫃油漆追減數量十八點一尺部分：
          鑑定報告追減理由係小孩房及主臥房原木作貼皮改系統傢俱，惟鑑定報告
          認定主臥房衣櫃為十點五尺（第一頁第壹２項）及小孩房衣櫃為「六點七
          尺（第二頁第壹８項），合計十七點二尺，何以鑑定報告追減十八點一尺
          ？況原木作貼皮改系統傢俱之主要差價僅在於木作油漆，其餘材料、尺寸
          亦是按圖訂作，鑑定報告已於主臥房衣櫃（第一頁第壹２項）及小孩房衣
          櫃（第二頁第壹８項）分別追減一萬二千零七十五元及七千七百零五元，
          卻於此處再度追減一萬零八百六十元，顯有重覆扣減之嫌。
    （３）鑑定報告第三頁第壹五１項主臥活動式不鏽鋼爬梯部分：
          鑑定報告追減理由係設計不當，對於如何不當並未說明，原告難以心服，
          且被告對於該室內梯係應其要求之圖式及材質製作，並不爭執，容有設計
          不當，亦得改善，鑑定報告全予扣除，亦有不當。
三、原告得依系爭工程合約第七條約定，請求被告給付如附表一第五至六頁第貳項之
    追加工程款：
（一）被告雖未就原告之追加工程予以簽認，但該追加工程均係應被告之要求而為之
      ：
    １、九十二年七月七日追加工程部分：
    （１）本件追加款二十四萬三千三百五十一元，扣除被告不爭之追減工程款十二
          萬四千六百二十元，故僅追加十一萬八千六百九十五元。
    （２）該份估價單原告已交付被告，被告無任何意見即要求原告按圖施工，此由
          被告在其答辯狀被證一號附件中亦引用該份估價單工作項目之明細，即足
          證明。
    ２、九十二年七月八日追加工程十六萬七千元部分：
        原告雖未將此部分估價單交付被告，惟該等工作項目均係應被告要求施作，
        且已施作完畢，原告自得請求給付該部分金額。
    ３、九十二年七月二十四日追加工程二千元部分：
        原告雖未將此部分估價單交付被告，惟該工作項目係應被告要求拆除已施做
        完成之室內梯，此由被告答辯狀被證一號之附件第二頁第五之２備註載明：
        「施作不當已拆」，足證原告自得請求給付該部分金額。
    ４、查系爭工程開始施作後，被告即以各種理由要求變更設計，於原告依約要求
        被告簽認變更內容時，被告則以恐尚有變動之處，屆時一併簽認為由而不予
        簽認，原告因本案係親友推薦關係，不疑有他。
（二）原告就附表一第五至六頁第貳項所示之追加工程，得請求工程款四十二萬五千
      零三十七元：
    １、附表一第貳一９項之主臥浴室配管、附表一第貳四項之主臥浴室打除之垃
        圾清運部分：
        被告係在拆除工班離場後，要求追加主臥浴室須打除重做配管，原告因此再
        派拆除工班進入打除及清運垃圾，此部分費用自需另計。
    ２、附表一第貳一項之母親房隔間與廚房隔間拆除變更部分：
        被告變更設計時點，是在本項目已施作完成後，要求原告拆除重作。
    ３、附表一第貳二項之房間門由漆油漆改為貼木皮部分：
        原合約係貼木皮之房間門，因被告之夫表示門片顏色應與牆壁顏色相近，才
        有整體性，要求工人改漆油漆不貼木皮，待施作完畢，被告又要求須貼上木
        皮，由於門片貼木皮，其外層須再貼上木板，以求平整，兩種施作方式所需
        門片尺寸有別。因被告及其夫意見不同，致同一項目多次施作。
    ４、附表一第壹五２項之主臥活動式不銹鋼爬梯，及附表七第貳三項之主臥夾
        層樓梯拆除工資部分：
        因系爭主臥室有施作夾層，被告要求施作活動式不銹鋼爬梯，施工過程中，
        被告不僅要求變更其材料，使原告所採購之材料虛耗，更於施作完畢後，泛
        指施作設計不當，要求原告拆除，被告對此亦不否認（見附表一第四頁第五
        ２項）。而此種訂製之室內梯，尺寸、材料均已固定，無法變動，原告不可
        能移至他處使用，該室內梯最終只能廢棄不用，被告應支付此部分金額。
    ５、依被告答辯續五狀第四頁第六項第三行所載，被告承認系爭工程有監造、設
        計費。
    ６、鑑定報告有下列錯誤：
    （１）鑑定報告第五頁第貳１０項之小孩房上層衣櫃更改部分：
          鑑定報告不同意追加理由為就施作前是否有告知業主其變更費用會增加有
          爭議，無法判別云云。惟查由上開理由可知被告對於此項工作有施作並不
          爭執，僅爭執未先告知會增加費用，工作增加或變動會增加費用，此為眾
          所週知之經驗法則，被告對此難諉為不知，況原告已舉證有木工可為證明
          ，鑑定報告未待鈞院認定，逕行不予同意追加，又非合理。
    （２）鑑定報告第六頁第貳項之主臥書桌上方書架變更高度部分：
          鑑定報告不同意追加理由為就施作高度有無經業主確認，無法判別云云。
          惟被告對於高度有變動並不爭執，僅爭執其高度使用不便故要求原告更改
          ，此等情事既有發生，何以不估算價格？況原告已舉證有木工可為證明，
          鑑定報告未待鈞院認定，逕行不予同意追加，又非合理。
    （３）鑑定報告第十頁第貳項之小孩房上層櫃、玻璃門片部分：
          鑑定報告不同意追加理由為原合約第一項第點已估算全數衣櫃及玻璃櫃
          ，其價格與現場施作價值相符，不再計入云云。惟查此項係應被告要求更
          改施作，此由原合約此項無玻璃門片，此處另行計入可知，鑑定報告指價
          值相符云云，顯未估算更改所生之費用，並非合理。
    （４）鑑定報告第十頁第貳項之室內夾層Ｃ型鋼部分：
          鑑定報告僅同意追加五萬二千五百元，惟此項原告發包予鐵工之費用即近
          十萬元，鑑定報告忽略鋼筋價格近年來持續上漲此一眾所公知之事實，其
          鑑定價格，亦有低估之嫌。
    （５）鑑定報告第十頁第貳項之原三片房間門由漆油漆改為貼木皮部分：
          鑑定報告不同意追加理由為施作與原合約相符，故不予估算，惟此部分原
          告已舉木工為證，鑑定報告未待本院認定，逕行不予同意追加，又非合理
          。
    （６）鑑定報告第十一頁第貳項之主臥廁所打除之垃圾清運部分：
          原告將提供單據以供審酌。
四、被告不得依民法第四百九十三條第一項規定，請求原告償還修補必要之費用十五
    萬二千六百元：
（一）如附表一第七頁第伍項之項目並無瑕疵：
    １、第１項：其語意不明，原告無法答辯。
    ２、第２、６、７、８、９、項：原告否認有該等情事，縱有亦非屬瑕疵，且
        被告早已進住，視為驗收，自不得再要求原告修補。
    ３、第３項：查原告施作範圍係電話或電視孔之新增，並未包括接通兩戶，否則
        原告不會按插座數量計費。
    ４、第４項：原告早已請工人修復，並經被告測試完成，不應再列為瑕疵。
    ５、第５項：原告主張同時履行抗辯。
    ６、第１０項：查設計圖中並未繪製作踢角板，而附表中亦無踢角板之項目，可見
        非合約範圍，原告指此為瑕疵，亦屬無據。
    ７、第項：該隔間內部係作衣櫥內部已貼木皮，至於外部為廚房牆壁本不須貼
        木皮，此顯非合約範圍。
    ８、第項：查合約已約定該框為毛絲面不需磨光，此非屬合約範圍要求。
    ９、第項：無法律依據，原告否認。
    １０、鑑定報告有下列錯誤：
    （１）鑑定報告第十三頁第肆４項之網路線有一線未通部分：
          此項現場既已修復，如何認定曾有未通狀況，且被告所提單據載明：「連
          接線無法正常運作」而非「網路線」，金額僅二千元，亦非二千四百元，
          鑑定報告竟未依據單據，認有二千四百元之支出，顯有錯誤。
    （２）鑑定報告第十五頁第肆項之母親房隔間未依正常施工方式施作雙面應補
          足部分：
          鑑定報告鑑定理由係依原合約所估算母親房為雙面施作云云。惟查由原告
          所繪設計圖可知，母親房之衣櫃（即隔間）原緊貼房屋邊界（另一面為他
          戶），原合約估價時無論如何不可能估為雙面施工，嗣因被告要求，始更
          改設計將該部分隔間內縮，多餘空間隔出廚房，由前開過程可知，原合約
          確僅約定單面施工無訛，鑑定報告未比對原設計圖，逕行認定應雙面施工
          ，顯有錯誤。
（二）原告就附表一第七頁第伍項所示部分，得主張同時履行抗辯權：
      查被告並不否認其未依約給付第二期款及尾款，且被告受有原告交付工作物之
      利益，原告所付出之材料、工資、設計等成本均無法回收，原告得依民法第二
      百六十四條主張同時履行抗辯權。
五、被告就附表一第七頁第肆項部分，不得依民法第二百二十七條第二項、第二百二
    十四條規定，請求原告損害賠償一萬四千元，並以之與原告得請求被告給付工程
    款之債權予以抵銷：
（一）冷氣管修改工資及加冷煤一萬三千元：
      查工人於施作小孩房護欄固定當時，因不明冷氣管線位置，故請被告之夫確定
      上釘位置，經被告之夫指定位置後，方予施作，不料仍穿破銅管，依民法第四
      百九十六條但書規定，此因被告之指示所生之損害，原告免除瑕疵擔保責任。
（二）使用非工作電梯運貨，致遭管委員處罰罰金一千元：
      原告否認有使用非工作電梯運貨，被告應負舉證責任。
貳、被告聲明求為判決：（一）原告之訴及其假執行之聲請駁回。（二）如受不利之
    判決，願預供擔保請准宣告免為假執行。並抗辯：
一、原告不得依系爭工程合約第四條、第五條第三、四款約定，請求被告給付第二期
    款十六萬元、完工驗收款十一萬二千元：
（一）被告於九十二年七月十二日遷入，並無系爭工程合約第八條第二項約定之適用
      ，而無須驗收：
    １、原告於簽約之初即知悉被告於施工期間租屋而居，經原告同意至遲於九十二
        年七月三十一日撤離現場，使被告得先行搬遷家具。經被告於同年七月十二
        日搬入家具後，原告工人仍陸續至現場施作，且所有工程至同年八月十三日
        被告發出第二份存證信函為止仍未完成。被告雖陸續搬入家具，但不影響驗
        收工作之進行，且被告除口頭通知原告處理驗收及結算外，亦分別於同年七
        月三十日、八月十三日寄發存證信函，通知原告前來處理驗收及瑕疵修復事
        宜，詎原告均置之不理，亦未提出驗收簽單。
    ２、此外，兩造已於系爭工程合約第八條約定系爭工程之驗收程序（檢驗、驗收
        、瑕疵修復），即無引用民法第五百零五條「無須交付之工作」規定之必要
        ，且原告此部分主張與一般裝潢工程習慣不合。是以原告並未踐行系爭工程
        合約第八條所定「完工五日內雙方會同逐項驗收」之規定，明知系爭工程存
        有瑕疵，無法確認完工日期，且不繼續修復，惡意拖延，不為驗收之藉口。
（二）追減部分：
    １、被告原主張原告並未施作如附表二第一頁第壹項部分，拒絕給付此部分工程
        款為十五萬八千五百五十元；另如附表二第二頁第貳項所示之項目，有部分
        項目係實際數量、尺寸與估價單不同（即數量短缺及數量不足），有部分項
        目係施作結果與原設計圖面不符，被告就此部分請求減少報酬十六萬四千三
        百七十三元。經鑑定後，被告承認鑑定報告第一至四頁所載追減項目及金額
        ，故調整追減金額為二十八萬九千零七十五元（如附表三第壹項）；此外，
        原告並未施作原估價單三之二項、三之三項有關公用浴室磁磚修補費一萬五
        千元及拆除修補一萬元部分，可比對鑑定人所拍攝之現場照片、建設公司原
        圖與原設計圖面，可證公共浴室隔間並未更動，何來修補、拆除費，故應追
        減承攬報酬二萬五千元，故追減金額共計三十萬九千零七十五元。
    ２、鑑定報告第一頁第２項、第二頁第８、９項、第五頁第１０項、第九頁第項
        部分：
        原告未依原設計施工，改以系統家具充數，未經被告同意，原告應提出被告
        同意變更之證明或依系爭工程合約第七條之業主簽認單。原告就此已同意追
        減金額為主臥衣櫃改系統家具一萬元（九十二年七月七日報價單第八頁第三
        項）、小孩房衣櫃改系統家具七千元（九十二年七月七日報價單第八頁第四
        項），今補充鑑定報告第一頁第三、五項更正追減金額為七千三百五十元、
        四千六百九十元，並不合理。
    ３、施作誤差及損耗：
        本件承攬工程原設計圖面及估計尺寸數量，係由原告經多次現場丈量，繪出
        之圖面及估價單，於實際施作時，木工再依現場尺寸裁減需要長度施作，若
        有尺寸差異，應責陳原告專業不足，自行負責吸收。再依習慣，估價單內除
        以「式」估價，完工後不作清點數量外，凡「單位以呎、坪、處、個、樘計
        算者，驗收時須清點數量尺寸，作加減帳」，非如原告所謂合理誤差損耗，
        故其主張不合理。且依鑑定報告，有關燈具、水電、玻璃工程，實際施工與
        估價數量差異甚大、天花板坪數也虛報有九坪等等，以上費用概估約達八萬
        元。
    ４、就原告主張追加十一萬八千六百九十五元之追加減部分，原告並未具實結算
        ，其數量、尺寸與現場實作均有差異。且原告所提出之估價單並未經被告簽
        認，僅為原告單方面之開價，並未依系爭工程合約第七條第一項之約定由雙
        方議定，且其開價高於市場行情甚多，鑑定人於九十二年十二月二日到場鑑
        定時，亦表示專業建築師之合理市價並無高於一般木工施作之習慣，被告實
        難支付。
三、原告不得依系爭工程合約第七條約定，請求被告給付追加工程款：
（一）原告就附表二第三頁第一項部分，依合約單價合理追加，被告同意給付二萬
      九千三百八十元。但就附表二第三至四頁第二項部分，原告雖有施作，惟原
      告無法提出合理價格，其追加估價單未經被告簽認，原告自不得請求此部分追
      加款九萬九千四百八十元。鑑定後，被告僅承認原告得追加工程款十四萬零四
      百八十元（各項內容如附表九第貳項所示）。
（二）原告所提追加部分之數量、尺寸與現場實作均有差異，被告並未收到原告所謂
      追加十六萬七千及拆除費二千元之正式估價單，且原告所提出之估價單並未經
      被告簽認，僅為原告單方面之開價，並未依系爭工程合約第七條第一項之約定
      由雙方議定，且其開價高於市場行情甚多，鑑定人於九十二年十二月二日到場
      鑑定時，亦表示專業建築師之合理市價並無高於一般木工施作之習慣，被告實
      難支付。
（三）鑑定報告第五頁第二之１０項之小孩房上層衣櫃更改部分：
      原估價係依設計圖面施作，長十一點七尺、單價每尺四千五百元，約定施作方
      式為貼木皮，總價五萬二千六百五十元（如原證二號圖面），變更後長度為
      6.8尺×4尺及2.7尺×1.7尺（如鑑定報告附件一之照片一、二），施作尺寸與
      估價尺寸不同，原告應追減而非追加。又原合約約定貼木皮，現以系統傢俱充
      數，未合當初合約之原意及應有之品質，故被告不予承認。
（四）鑑定報告第六頁第二項之主臥書桌上方書架變更高度部分：
      原告未依約定方式施工，且此書架係由被告先生之哥哥而非證人己○○所製作
      ，且證人己○○與原告所述不同，被告不予承認。
（五）鑑定報告第五頁第二１０項之小孩房上層衣櫃更改及第十頁第項之小孩房上層
      璃門片現場施作層板部分：
      此二者屬同一施作內容，有重複計價之情形。又依一般工程發包情形，木工全
      部結束後方有所謂五金配件進場安裝，木工於施作小孩房時，並未裝上吊掛，
      自不能拆除及修改。另自原設計圖面無法判斷有深度不同之問題，且原告從未
      告知此事，自不能追加費用。
（六）鑑定報告第十頁第二項之室內夾層C型鋼部分：
      首先本工程均由原告多次現場丈量設計、估價，且估價單亦記載「主臥室夾層
      及小孩房夾層貼木地板工資（如原告九十二年五月五日估價單第、項）」
      ，且原告從未提及追加本項費用，於九十二年七月七日原告傳真予被告之追加
      單上亦未註明，直至被告收受原告之訴訟繕本，始知有此一追加項目；依原告
      之估價須十五萬元部分，約佔本工程費用百分之十三，如此重大項目何以漏列
      ，亦未於施作前向被告提出，今要求追加費用，不合常理。況原告於設計前即
      已提出此項需求，且原設計圖業已含室內夾層Ｃ型鋼，故被告不需再額外支付
      。此外，鑑定人估算該工程費用僅為五萬二千五百元，原告卻要求三倍高之費
      用，顯不合理。
（七）鑑定報告第十頁第二項之原三片房間門由油漆改為貼木皮部分：
    １、原同意原告之建議將主臥室房門（因接近客廳）更改為「壁面門板」，當時
        木工僅將門片裁好尺寸，尚未安裝，後經甲○○提議，依原告施工方式無法
        達到應有的品質，故木工恢復原估價單所示之施工方式，並無原告所稱已完
        成工作後復要求修改，亦非原告所稱更改三片門板，原告要求追加費用被告
        不予承認。
    ２、證人己○○於九十三年三月二十二日證稱門片改成貼木皮時，須修改板子、
        門斗，始可以貼木皮等語，與原告所述須重新施作等語不符。故原告不能追
        加三片門之費用。
（八）有關設計費及監造費部分，九十二年五月五日估價單第一頁下方所載不包含之
      項目，並無設計費及監造費，故原告所估算之單價應已包含設計費及監工費，
      被告不予支付。
四、被告得依民法第四百九十三條第一項規定，請求原告償還修補必要之費用十五萬
    二千六百元：
（一）系爭工程有如附表三第項所示之瑕疵，被告得請求原告償還修補之必要費用
      數額為十五萬二千六百元：
    １、就如附表三第項原告應改善之部分，原告雖已施作，但其功能不足，且施
        工未完成，如被告自行雇工修復瑕疵，應由原告負擔，就此被告同意原告所
        估算之費用十五萬二千六百元。惟鑑定後，被告主張瑕疵修復金額為十萬五
        千四百元、油漆修復金額為五萬元，共計十五萬五千四百元（各項內容如附
        表三第項所示）。
    ２、鑑定報告第十三頁第２項之油漆天花板不平、第十四頁第５項之木作修改後
        油漆尚未處理、第６項之客廳鋁窗框與壁面油漆未補平、第十五頁第１０項之
        未作踢腳板壁面與地面接縫全戶均未處理等部分，鑑定人僅鑑定七千五百元
        ，且自九十二年七月被告搬入至今近八個月，已有多處油漆脫落，經委請其
        他油漆工到現場查看估價，全戶依原油漆材料修補，需要五萬元。鑑定人所
        鑑定之價額過低，不足以支付修復全戶油漆修復之費用。
    ３、鑑定報告第十五頁第１０部分：
        因原設計圖面未做踢腳板，故壁面與地面接縫處，油漆時需更為注意收尾工
        作，且施工工程品質於此表現無疑；但實際上此接縫處均未處理，非當初約
        定應有之品質，故依民法第四百九十三條之規定，請求原告就瑕疵部份修補
        ，或由被告自行修補，並向原告請求費用五萬元。
    ４、鑑定報告第十五頁第三項之母親房隔間未依正常施工方式施作雙面應補足
        部分：
        如因被告變更設計，而將本隔間牆往前移，原告應先告知估價為單層隔間，
        更改後應以雙面施作，但需追加費用。惟原告並未盡其告知義務，應賠償被
        告重新施作雙面隔間之損失三萬六千元，或由原告將之補足應有之施作方式
        。
（二）原告就附表三第項所示部分，不得主張同時履行抗辯權：因系爭工程合約屬
      承攬契約，原告有先為給付之義務，且系爭工程合約約定於第二期木工完成前
      ，被告僅須支付工程款四十四萬八千元，但被告在第二期前，已先支付八十四
      萬八千元，足見被告並無推託不付之情形，故原告不得主張同時履行抗辯權。
（三）依民法第四百九十八條及五百零一條規定，保固期間不得少於一年，系爭工程
      合約約定六個月，違反法律規定，本件保固期間應自正式驗收完成後起算一年
      ，為避免原告一再拖延，請本院定期命原告修復瑕疵，且於應給付之工程款內
      中酌扣二萬元，待保固期間經過，原告處理瑕疵修復時，被告再予支付。
五、被告得依民法第二百二十七條第二項、第二百二十四條規定，請求原告損害賠償
    一萬四千元（附表三肆項），並以之與原告得請求被告給付工程款之債權予以抵
    銷：
（一）冷氣管修改工資及加冷煤一萬三千元：
      原告主張第一次固定小孩房護欄固定時，係由被告之夫告知工人所釘之位置，
      可證原告未到現場監工。又該處為單層三夾板裝潢，當時木工也在現場，亦知
      該處為冷媒管修飾之木板裝潢，原告所屬工人使用長達六點五公分之螺絲釘施
      工，木工亦未予制止（如鑑定報告附件一之照片三）。第二次破壞則為木工於
      裝潢施工時，又將冷媒管釘破，修補之後，至今油漆仍未補平，原告並會同木
      工多次到現場修復，可證原告認其須負責。
      本件瑕疵非因被告之指示所致，原告不得依民法第四百九十六條但書主張免除
      瑕疵擔保責任，而應給付修復費一萬三千元。
（二）使用非工作電梯運貨，致遭管委員處罰罰金一千元：
      原告使用非工作電梯運貨，致被告遭管委員處罰罰金一千元，應由原告負擔。
六、綜上所述，原工程款一百一十二萬元，扣除被告業已支付之工程款八十四萬八千
    元、被告同意追減之工程款三十萬九千零七十五元、瑕疵修復費用十萬五千四百
    元、油漆修復費用五萬元、冷氣管修改及加冷媒費用一萬四千元，加計被告同意
    追加之工程款十四萬零四百八十元，被告尚溢付六萬五千九百九十五元（
    0000000-000000-000000-000000-00000-00000+140480=-65995），故被告無須再
    給付原告任何款項。
七、其他損害：
（一）電話及電視兩戶未通部分：
      原告於系爭工程設計圖面時，已知該裝潢需兩戶打通，並均設計有電視櫃及電
      視線路出口（有設計圖可證），卻於施工時忘記告知下包電工，接線時需將電
      話與電視線路接上，經被告質詢時，竟以業主未事先說明，加以推託，為此被
      告每個月均須支付兩戶有線電視台之費用，以每月每戶六百元計，一年須額外
      支付一戶七千二百元。爰依民法第四百九十五條規定，被告請求原告賠償一萬
      四千四百元。
（二）因居住使用不便及原告蓄意興訟所造成被告之損害賠償：
      系爭工程因原告怠於監工，及其下包工人自行停工，被告擔心工程延誤而產生
      之心理傷害，又經被告多次催促及以存證信函通知，有關驗收、清點數量事宜
      ，原告均置之不理，直接興訟，而產生被告生活上之困擾及，配合開庭向公司
      請假之不方便，所產生無法以錢估計之損失，被告依民法第一百八十四條第一
      項前段規定，請求原告賠償五萬元。
八、有關鑑定報告第一頁第２項、第二頁第８、９項、第五頁第１０項、第九頁第項
    部分，原告未依原設計施工，改以系統傢俱充數，除與原合約約定應有之品質不
    符，又有減少價值之慮，被告就此部分依民法第四百九十二條、四百九十四條之
    規定解除契約。
、程序方面：
一、按當事人得以合意定第一審管轄法院，但以關於由一定法律關係而生之訴訟為限
    ，前項合意，應以文書為之，民事訴訟法第二十四條定有明文。依當事人雙方所
    簽署之工程承攬合約書第十一條約定（見本院卷第六頁），合意以本院為第一審
    管轄法院。是以原告提起本件給付承攬報酬之訴，核無不合，本院就本件訴訟自
    有管轄權，合先敘明。
二、按訴狀送達後，原告不得將原訴變更或追加他訴，但被告同意者，不在此限，民
    事訴訟法第二百五十五條第一項第一款定有明文。查原告原起訴請求被告給付五
    十五萬九千六百九十五元，及自九十二年八月七日起至清償日止按年息百分之五
    計算之利息（見本院卷第一頁）。嗣於九十二年九月二十九日當庭擴張並減縮請
    求被告給付五十五萬九千八百七十七元，及自九十二年九月二十六日起至清償日
    止按年息百分之五計算之利息，被告當庭表示同意（見本院卷第九十九頁之言詞
    辯論筆錄），揆諸首揭規定，本院認應准許之。
三、准予參加人為訴訟參加：
（一）按就兩造之訴訟有法律上利害關係之第三人，為輔助一造起見，於該訴訟繫屬
      中，得為參加，民事訴訟法第五十八條第一項定有明文。次按第三人為輔助一
      造起見而參加於訴訟，須就兩造之訴訟有法律上利害關係者始得為之，所謂法
      律上利害關係，係指參加人之法律上地位，因當事人一造之敗訴，依該判決之
      內容（包括法院就訴訟標的之判斷，及判決理由中對某事實或法律關係存否之
      判斷）將直接或間接受不利益，若該當事人勝訴，則可免受不利益者。易言之
      ，本訴訟之裁判效力及於參加人，參加人私法上地位，因當事人一造敗訴，將
      受有不利益，或本訴訟裁判之效力雖不及於參加人，而參加人之私法上地位，
      因當事人一造敗訴，致參加人在法律上依該裁判之內容或結果，將受有不利益
      之情形。
（二）參加人主張本件裝潢工程施工地點為臺北市○○○路○段一八○巷四十二弄五
      十三號五樓之一、五樓之二，其中五樓之一之所有權人為參加人，五樓之二之
      所有權人為被告，約定由被告出面與原告簽約，故參加人對於本訴訟有法律上
      之利害關係，為輔助被告，於九十三年三月十九日具狀參加本件訴訟（見本院
      卷第二九八至三○○頁）。
（三）查臺北市○○○路○段一八○巷四十二弄五十三號五樓之一、五樓之二之建物
      分別為參加人、被告所有，推由被告與原告於九十二年五月十三日簽訂工程承
      攬合約書，此有工程承攬合約書暨估價單、土地所有權狀、建物所有權狀附卷
      可稽（見本院卷第四至十七、三○一至三○四頁），復為原告所不爭執，自堪
      信為真實。倘被告於本件訴訟敗訴而須給付承攬報酬予原告，事後被告得向參
      加人請求給付其應分擔之部分，故參加人確實將因被告之敗訴，而在法律上受
      有不利益，職是參加人就本件訴訟確有法律上利害關係，其訴訟參加之聲請，
      應予准許。
肆、得心證之理由：
一、本件經本院於九十二年九月二十九日整理並協議簡化爭點（見本院卷第一○○至
    一○二頁之言詞辯論筆錄），是以本院僅就兩造協議簡化之爭點為審究，合先敘
    明。
二、查（一）兩造於於九十二年五月十三日簽訂系爭工程合約，約定由原告負責裝修
    臺北市○○○路○段一八○巷四十二弄五十三號五樓之一、五樓之二之房屋，總
    價為一百十二萬元；被告業已支付第一期款、第二期款部分款項共八十四萬八千
    元，尚未給付第二期餘款十六萬元、完工驗收款十一萬二千元。（二）被告自同
    年七月十二日起陸續將家具搬入上開房屋內，並於同年七月三十日、八月十三日
    以存證信函通知原告處理系爭工程之驗收、結算事宜，經原告收受在案；而兩造
    迄今未為系爭工程之驗收程序。此有存證信函、室內設計工程承攬合約暨九十二
    年五月五日估價單、設計圖附卷可稽（見本院卷第二十四至三十二、五十至六十
    四頁），復為兩造所不爭執，自堪信為真實。
三、本件經整理簡化之爭點如下（見本院卷第一○○至一○二頁之言詞辯論筆錄）：
    （由於本院審理時，被告先提出附表二為抗辯，原告即提出附表一為說明，經本
    院送請鑑定後，被告復提出附表三為抗辯，故就兩造整理簡化之爭點，即改以附
    表三稱之，附此敘明。）
（一）原告得否依系爭工程合約第四條、第五條第三、四款約定，請求被告給付第二
      期款十六萬元、完工驗收款十一萬二千元？
    １、被告未經驗收，即於九十二年七月十二日遷入，有無系爭工程合約第八條第
        二項約定之適用，而無須驗收？
    ２、追減部分：
    （１）原告之追減工程是否業經被告簽認？
    （２）系爭工程有無如附表三第壹項所示之數量、尺寸與估價單不同，及與原設
          計圖面不符之處？
    （３）被告得否請求減少報酬？減少之數額為何？
    ３、瑕疵部分：
    （１）系爭工程有無如附表三第項所示之瑕疵？
    （２）被告得否請求減少報酬？減少之數額為何？
    （３）原告就如附表三第項所示之部分，得否主張同時履行抗辯？
（二）原告得否依系爭工程合約第七條約定，請求被告給付追加工程款二十八萬七千
      六百九十五元？
    １、原告之追加工程是否業經被告簽認？
    ２、原告就如附表三第貳項部分所示之追加工程，其所得請求之工程款項為何？
（三）被告就如附表三第肆項部分，得否依民法第二百二十七條第二項、第二百二十
      四條規定，請求被告損害賠償一萬四千元？並以之與原告得請求原告給付工程
      款之債權予以抵銷？
    １、冷氣管修改工資及加冷媒一萬三千元：
    ２、使用非工作電梯運貨，致遭管委員處罰罰金一千元：
四、茲分述如下：
（一）原告得否依系爭工程合約第四條、第五條第三、四款約定，請求被告給付第二
      期款十六萬元、完工驗收款十一萬二千元？
    １、被告未經驗收，即於九十二年七月十二日遷入，有無系爭工程合約第八條第
        二項約定之適用，而無須驗收？
    （１）依系爭工程合約第八條第一、二項約定：「（第一項）本工程進行中雙方
          代表應隨時交換意見，而於完工前五日內會同初步檢驗，列舉瑕疵以便能
          早日協調修正。（第二項）完工五日內雙方會同逐項驗收，並以書面壹式
          貳份明列，乙方（即原告）須於收到書面通知即刻修復，甲方（即被告）
          所提前述書面以貳次為限。甲方逾期未驗收，或未經驗收即行使用，即以
          驗收完畢論。」（見本院卷第五十三頁）。準此，被告若於兩造驗收之前
          即使用系爭房屋，即以驗收完畢論。
    （２）查兩造迄今未為系爭工程之驗收程序，而被告自九十二年七月十二日起即
          陸續將家具搬入系爭房屋內，已於前述，是以被告於驗收系爭工程之前即
          有使用系爭房屋之事實，依系爭工程合約第八條第二項約定，應以驗收完
          畢論，則原告依請求系爭工程合約第五條第三、四款約定，請求被告給付
          第二期款十六萬元、完工驗收款十一萬二千元，即屬有據。
    ２、追減部分：
    （１）原告之追減工程是否業經被告簽認？
          依系爭工程合約第七條第一項前段約定：「工程範圍得隨時視實際需要經
          雙方同意而增減之，其增減如與本合約附件所定項目相同時，即比照該項
          單價增減之金額。」（見本院卷第五十二頁），準此，任何追減工程均須
          經兩造之同意。
    （２）系爭工程有無如附表三第壹項所示之數量、尺寸與估價單不同，及與原設
          計圖面不符之處？
        就系爭工程之追減、追加、瑕疵項目，被告曾提出附表二（見本院卷第七
          十三至七十五頁）為抗辯，原告即提出附表一（見本院卷第九十至九十六
          頁）為說明，經本院委請臺北市室內設計裝修商業同業公會鑑定（二份鑑
          定報告置於外放證物袋內）後，兩造就鑑定報告分別提出準備(三)狀（見本
          院卷第一六六至一六九頁）、答辯續(三)狀暨附表三（見本院卷第一七○至
          一七三、一八一至一九六頁）表示意見，鑑定人乙○○亦於九十三年三月
          一日、三月二十二日、四月十九日言詞辯論期日到庭陳述（見本院卷第二
          一二至二二三、二三九至二五○、三三一至三三七頁之言詞辯論筆錄），
          茲將兩造及鑑定之意見整理如附表四至八所示，核先敘明。
        被告原主張如附表三第壹項所示之項目有實際施作結果與估價單、設計圖
          面不符之處，嗣經鑑定、審理之後，兩造就如附表四第壹項所示之項目（
          共計十八萬二千七百九十五元）應予追減之事實均不爭執，僅就如附表五
          所示之項目應否追減之部分有所爭執。
        有關各項目之實際施作情形如附表五第一、二、五項之鑑定意見欄所示，
          原告就此部分確有被告所指未為施作或未符合系爭工程合約之情事。原告
          一再主張如附表五第五１項所示之主臥活動式不銹鋼爬梯安全無虞云云，
          然鑑定人明確指出其承載力確有不足之問題（見鑑定報告第三頁、補充鑑
          定報告第二頁，本院卷第二一四至二一五、二四六至二四九頁之言詞辯論
          筆錄），故原告此部分抗辯委無可取。
        另就如附表五第三２項之公共浴室磁磚修補部分，鑑定人表示無從判斷（
          見補充報告第六頁，本院卷第三三三頁之言詞辯論筆錄），被告抗辯經被
          告、參加人同意原告無須施作等語，而原告主張此部分不限於公共浴室之
          施作云云（見本院卷第三三四頁之言詞辯論筆錄），然核閱系爭工程合約
          所附九十二年五月五日估價單第三張之第三２項記載「公共浴室磁磚修補
          」（見本院卷第五十七頁），業已標明公共浴室之範圍，原告復未提出其
          他證據證明此項目尚包含其他施工區域，其所述自無可取，應認此部分亦
          應列入追減項目。
    （３）被告得否請求減少報酬？減少之數額為何？
          兩造均不爭執如附表四第壹項所示之項目應予追減，故被告就此部分請求
          減少報酬十八萬二千七百九十五元，即屬可取。至如附表五第一、二、五
          項所示之追減項目，其追減金額如鑑定複價欄所示，此經鑑定人鑑定屬實
          ；而如附表五第三２項之公共浴室磁磚修補部分，原告既完全未予施作，
          被告自得請求追減一萬五千元；是如附表五所示之追減項目總計五萬四千
          二百三十元。故被告得請求減少報酬共二十三萬七千零二十五元（182795
          +54230=237025）。
    ３、瑕疵部分：
    （１）系爭工程有無如附表三第項所示之瑕疵？
        如附表四第項所示之項目，經鑑定人鑑定之後並無原告所指之瑕疵情事
          （如鑑定意見欄所示），此為兩造所不爭執，被告就此部分自不得請求減
          少報酬。
        就附表七第３所示之項目，被告抗辯於設計圖面時即已告知系爭二房屋互
          通，應屬合約範圍，而原告並未施作云云，惟此為原告所否認，被告自應
          就此有利於己之事實負舉證之責。即使設計圖面留有電視貴及電視線路出
          口，尚不足以認定被告早於繪圖設計階段即已告知原告二戶相通之要求，
          故被告就此部分不得主張瑕疵、減價。
        就附表七第１０所示之項目，被告抗辯應屬收尾工程，為原告應負責之範
          疇，而原告漏未施作云云，然綜觀系爭工程合約暨估價單全文，並未包含
          所謂踢腳板壁面與地面接縫處理，難認屬約定之承攬範圍，原告雖未施作
          此部分，並無違約情事。
        就附表七第１２所示之項目，被告抗辯原告偷工減料云云，查原設計圖關
          於母親房隔間部分為單面隔間，而現場施作亦為單面隔間，此經鑑定屬實
          （見鑑定報告第十五頁，補充報告第五頁，本院卷第二二一頁之言詞辯論
          筆錄），故原告所為之此部分施作與設計圖面相符，並無瑕疵情事存在。
        就附表七第１４所示之項目，被告抗辯原告應予賠償云云，然施工原本即
          會對定作人造成某種程度之不便利，而被告並未提出任何證據證明其確因
          原告之工程施作行為受有損害，被告此部分抗辯顯無所據。
    （２）被告得否請求減少報酬？減少之數額為何？
        被告就附表四第項所示之項目，不得請求減少報酬，已於前述。另附表
          七第３、６、１０、１２、１４所示之項目並無被告所指之瑕疵情形，被
          告就此亦不得請求減少報酬。
        如附表七第２、５、６所示之項目既有瑕疵，經鑑定人認定合理之修復價
          格總計九萬五千元（如鑑定意見欄所示）。至被告辯稱鑑定價格過低，請
          求依自行詢問之價格追減云云，固據其提出估價單為證（見本院卷第一九
          七頁），然鑑定人為室內設計裝修業之專家，本於其專業知識，判斷各項
          工程之價格，被告僅提出一紙估價單尚不足以推翻鑑定結果，故被告此部
          分抗辯殊無可取。
    （３）原告就如附表三第項所示之部分，得否主張同時履行抗辯？
        按因契約互負債務者，於他方當事人未為對待給付前，得拒絕自己之給付
          ，但自己有先為給付之義務者，不在此限（民法第二百六十四條第一項規
          定參照）。又所謂同時履行之抗辯，乃係基於雙務契約而發生，倘雙方之
          債務，非本於同一之雙務契約而發生，縱令雙方債務在事實上有密切之關
          係，或雙方之債務雖因同一之雙務契約而發生，然其一方之給付，與他方
          之給付，並非立於互為對待給付之關係者，均不能發生同時履行之抗辯，
          最高法院五十九年臺上字第八五○號著有判例。
        查原告以被告尚未給付第二期款及尾款為由，主張同時履行抗辯云云，然
          被告係主張承攬工作存有瑕疵而生之減少報酬請求權，與其因系爭工程合
          約所負給付承攬報酬義務，非有互為對價之關係，自無主張同時履行抗辯
          之餘地。是以原告持此為同時抗辯之主張，不足採信。
（二）原告得否依系爭工程合約第七條約定，請求被告給付追加工程款二十八萬七千
      六百九十五元？
    １、原告之追加工程是否業經被告簽認？
    （１）依系爭工程合約第七條第一項約定：「工程範圍得隨時視實際需要經雙方
          同意而增減之，其增減如與本合約附件所定項目相同時，即比照該項單價
          增減之金額，如增加之項目與本合約有所不同時，即雙方議定其金額，由
          甲方（即被告）簽認後施工，其增加之金額於原定最後兩期工程款中平均
          付清。」（見本院卷第五十二頁），準此，任何追加工程均須經被告之同
          意。
    （２）如附表四第貳項所示之項目屬追加之工程，此為兩造所不爭執。而如附表
          六第１、３、３０、４０項所示之項目經鑑定結果確屬追加（見鑑定意見
          欄）。
    （３）至如附表六第１０、１５、３７、３８、４１、４２、４３、４４、４６
          項所示之項目，被告抗辯原告並未告知追加，臨訟始提出單據，不予承認
          等語，則原告應舉證證明被告確已同意追加施作此部分工程。經查：
        證人己○○僅證稱：原告告知小孩房上層櫃應與衣櫃平行，深度需要加深
          十公分等語（見本院卷第二五二頁之言詞辯論筆錄），不足以認定被告業
          已同意追加如附表六第１０項所示之項目。
        被告抗辯：原先要求高度三十二公分，詎原告所屬人員於施作時僅留二十
          九公分，經被告之夫當場指正，始改為三十二點五公分云云，然核閱設計
          圖（見本院卷第六十至六十四頁）並未記明書桌上方書架之高度，難認兩
          造當初即有高度三十二公分之約定，而被告所述於施工時高度加長乙節，
          核與證人己○○之證詞相符（見本院卷第二五一頁之言詞辯論筆錄），應
          認原告所稱被告同意追加如附表六第１５工程項所示之項目等語為可取。
        就附表六第３７、３８、４１、４３、４４、４６項所示之項目，被告抗
          辯：原告未依圖面施工，亦未同意追加等語，而原告就此並未提出任何證
          據以實其說，自無可取。
        就附表六第４２項所示之項目，原為貼木皮，因被告之夫的要求改為油漆
          ，復改為貼木皮，此經證人己○○證述明確（見本院卷第二五二至二五三
          頁之言詞辯論筆錄），故原告主張追加工程款，即屬可信。
    （３）原告主張應追加如附表六第４９、５０項所示之設計費、管理費項目，惟
          此為被告所否認，原告自應就此有利於己之事實負舉證之責。鑑定人陳稱
          ：設計監造費必須事先約定，一般室內設計裝修業並無此費用等語（見本
          院卷第三三六至三三七頁之言詞辯論筆錄），經核兩造就此類費用並無任
          何約定，原告自不得請求此類費用。
    ２、原告就如附表三第貳項部分所示之追加工程，其所得請求之工程款項為何？
    （１）如附表四第貳項、附表六第１、３、３０、４０項所示之追加項目，其追
          加款項經鑑定如鑑定複價欄所示，分別為十三萬二千九百八十元、一萬六
          千六百元。
    （２）就附表六第４２項所示之項目，由於被告先後二次變更，導致須多支付工
          資，以六千元為合理，此經鑑定人陳述屬實（見本院卷第二一七頁之言詞
          辯論筆錄）。
    （３）附表六第１０、３７、３８、４１、４３、４４、４６、４９、５０項所
          示之項目非屬追加項目，已於前述，原告不得請求追加工程款。又被告固
          同意追加如附表六第１５工程項所示之項目，惟原告施作書架可以調整隔
          板，即可符合被告擺放文件夾之要求，無須打除整座書架重新施作，且為
          施作中變更，並非完工後重新施作，調整隔板無須追加工程款，此經鑑定
          人陳述明確（見本院卷第二四一頁之言詞辯論筆錄），故原告就此部分不
          得請求追加工程款。
    （４）綜上所述，原告得請求追加款十五萬五千五百八十元（132980+16600+600
          0=155580）。
（三）被告就如附表三第肆項部分，得否依民法第二百二十七條第二項、第二百二十
      四條規定，請求被告損害賠償一萬四千元？並以之與原告得請求被告給付工程
      款之債權予以抵銷？
    １、冷氣管修改工資及加冷媒一萬三千元：
    （１）按工作之瑕疵，因定作人所供給材料之性質或依定作人之指示而生者，定
          作人無民法第四百九十三條至第四百九十五條所規定之權利；但承攬人明
          知其材料之性質或指示不適當，而不告知定作人者，不在此限，民法第四
          百九十六條定有明文。
    （２）原告主張係因被告之夫指示而安裝護欄，致冷氣管受損云云，並舉出證人
          丁○○為證（見本院卷第二五六至二五七頁之言詞辯論筆錄），縱使被告
          之夫曾指定安裝護欄之位置，然承攬契約與僱用契約之區別在於承攬人具
          有一定之專業能力，非如受僱人般單純聽從僱用人指示行事。被告之夫僅
          為一般定作人，雖要求原告所屬工人安裝特定位置，惟相對於被告及其夫
          ，原告及其所屬工人乃裝潢之專家，理應負責確定其可行性，否則所有承
          攬工作均由定作人先為特定之要求再由承攬人依約施作，則承攬人均得以
          民法第四百九十六條規定為抗辯，顯非立法之本旨，故原告不得主張免除
          瑕疵擔保責任。
    （３）被告主張其修復冷氣管而支出一萬三千元，並提出估價單為證（附於鑑定
          報告內），經鑑定人審核無誤（見鑑定報告第十六頁），故被告得民法第
          二百二十七條第二項、第二百二十四條規定，請求被告損害賠償一萬三千
          元。
    ２、使用非工作電梯運貨，致遭管委員處罰罰金一千元：
        被告主張因原告施工使用非工作電梯運貨，致遭管委員處罰罰金一千元，並
        提出管理委員會所出具之收據為證（附於鑑定報告內），經鑑定人審核無誤
        （見鑑定報告第十六頁），故被告得民法第二百二十七條第二項、第二百二
        十四條規定，請求被告損害賠償一千元。
    ３、綜上所述，被告得以其對原告之一萬四千元損害賠償請求權，與原告對被告
        之承攬報酬請求權主張抵銷。
五、從而，原告得請求被告給付第二期款十六萬元、完工驗收款十一萬二千元及追加
    款十五萬五千五百八十元，共計四十二萬七千五百八十元（160000+112000+1555
    80=427580）；但被告得追減二十三萬七千零二十五元、瑕疵減價九萬五千元，
    並以一萬四千元主張抵銷，故原告僅得再向被告請求給付八萬一千五百五十五元
    （000000-000000-00000-00000=81555）。故原告請求被告給付八萬一千五百五
    十五元，及自九十二年九月二十六日起至清償日止按週年利率百分之五計算之利
    息，為有理由，應予准許。逾此範圍，為無理由，應予駁回。
六、另被告於九十二年九月二十九日整理並協議簡化爭點後，復於九十三年四月五日
    具狀主張被告賠償因電話及電視兩戶未通之損害一萬四千四百元，並依民法第四
    百九十二條、第四百九十四條規定主張解除系爭工程合約（見本院卷第三二五至
    三二六頁），此舉將延滯訴訟，且此非屬本院應依職權調查之事項，被告未能及
    時提出此項主張，並無不可歸責之事由，禁止被告之此項主張，亦無顯失公平之
    情形。揆諸民事訴訟法第一百九十六條規定，本院認原告於本件不得為民法第一
    百八十四條第一項後段之主張。至兩造其餘之攻擊或防禦方法，及未經援用之證
    據，經本院斟酌後，認為均不足以影響本判決之結果，自無逐一詳予論駁之必要
    ，併此敘明。
伍、假執行之宣告：
    按所命給付之金額未逾五十萬元之判決，法院應依職權宣告假執行，民事訴訟法
    第三百八十九條第一項第五款定有明文。經核原告勝訴部分未逾五十萬元，爰依
    上開規定，依職權宣告假執行。而被告陳明願供擔保，聲請免為假執行，經核原
    告勝訴部分，合於法律規定，爰酌定相當之擔保金額宣告之。原告其餘假執行之
    聲請，因訴之駁回而失所依據，不予准許。
陸、結論：
    本件原告之訴為一部有理由，一部無理由，依民事訴訟法第七十九條、第三百八
    十九條第一項第五款、第三百九十條第二項、第三百九十二條第二項、第三項，
    判決如主文。
中　　　華　　　民　　　國　　九十三　　年　　　四　　　月　　 三十 　　日
                                        民事第一庭法    官  蔡惠如
右為正本係照原本作成
如對本判決上訴，須於判決送達後廿日內向本院提出上訴狀
中　　　華　　　民　　　國　　九十三　　年　　　四　　　月　　二十九　　日
                                           法院書記官  楊秋鈴
